【裁判字號】    92,交聲,1437
【裁判日期】    921231
【裁判案由】    違反道路交通管理處罰條例聲明異議
【裁判全文】
臺灣臺北地方法院交通事件裁定                  九十二年度交聲字第一四三七號
    異議人即    甲○○
    受處分人
右列受處分人因違反道路交通管理處罰條例案件，對於臺北市交通事件裁決所中華民
國九十二年十月三十日所為之處分（原處分案號：北市裁三字第裁二二－一Ａ000
0000號、北市裁三字第裁二二－一Ａ0000000號、北市裁三字第裁二二－
一Ａ0000000號、北市裁三字第裁二二－一Ａ0000000號）聲明異議，
本院裁定如左：
    主  文
原處分均撤銷。
甲○○不罰。
    理  由
一、按法院受理交通事件，準用刑事訴訟法之規定，道路交通管理處罰條例第八十九
    條前段定有明文，是最高法院七十六年台上字第四九八六號判例：「認定犯罪事
    實所憑之證據，雖不以直接證據為限，間接證據亦包括在內，然而無論直接證據
    或間接證據，其為訴訟上之證明，須於通常一般之人均不致有所懷疑，而得確信
    其為真實之程度者，始得據為有罪之認定，倘其證明尚未達到此一程度，而有合
    理之懷疑存在而無從使事實審法院得有罪之確信時，即應由法院為諭知被告無罪
    之判決」。所揭示刑事訴訟法上法院認定事實之最重要原則之一－即認定被告有
    罪，就該有罪事實不能有任何之合理懷疑存在（beyond the reasonable doubt
    ）之原則，於法院審理行為人違反道路交通管理處罰條例案件時，當有其適用，
    易言之，法院於審理行為人違反道路交通管理處罰條例案件，當踐行完畢調查證
    據之程序後，為事實之認定時，如就原處分機關所認定之行為人違規之事實仍有
    合理之訴訟上懷疑，而無法百分之百確信行為人確有該當於道路交通管理處罰條
    例各該處罰條文之構成要件事實時，此際即應依訴訟上之待證事實「倘有懷疑，
    則從被告之利益作解釋」（in dubi opro reo）之證據法則，作對受處分人有利
    之認定。
二、本件原處分機關認異議人即受處分人甲○○所有之車號ＥＴ－四０四二號自用小
    客車在台北市○○○路○段因不緊靠道路右側停車及停車位置不依規定，經台北
    市停車管理處（以下稱台北市停管處）分別於九十一年十二月二日、三日、四日
    、五日以拍照之方式採證，並以受處分人有違反道路交通管理處罰條例第五十六
    條第一項第六款、第九款規定之行為逕行掣單舉發，嗣受處分人向原處分機關提
    出申訴，經原處分機關請舉發單位即台北市停管處調查結果，仍認定受處分人有
    上開違規行為，原處分機關乃於九十二年十月三十日以受處分人有違反上開道路
    交通管理處罰條例第五十六條第一項第六款及第九款規定之行為，各裁處受處分
    人新台幣（下同）罰鍰六百元、九百元、九百元、九百元，合計處罰鍰三千三百
    元。
三、受處分人聲明異議意旨固承認為上開車號汽車所有人，並停車於該處之事實，然
    否認有何違反道路交通管理處罰條例規定之行為，辯稱：該處為空地，並未設置
    或劃設禁止停車標誌、標線，不會影響車輛通行，且於本件舉發後方在該處標示
    黃線等語，經查：受處分人所有上開車號汽車停放在該地點之事實，固有採證照
    片四張附卷可稽，惟由該四張相片觀之，受處分人所有該汽車停放位置自九十一
    年十二月二日起至同年月四日均未變動，顯見該汽車於上開日期並未行駛，均停
    放在該處，而由九十一年十二月二日及同年月三日之採證相片可知，受處分人所
    有之該車旁邊尚停有車牌號碼二Ａ－五０九號營業用小客車，則受處分人如何緊
    靠道路右側停車？且汽車須緊靠道路二側停車，係為避免停放之汽車阻礙其他往
    來車輛、行人之通行，惟該處係屬死巷，已無法通行其他車輛，於舉發當時並未
    靠道路二側停車，是否即有違反該規定，實有可疑？另舉發單位就受處分人同一
    停車行為，於九十一年十二月二日先依道路交通管理處罰條例第五十六條第一項
    第九款舉發停車位置不依規定，後於同年月三、四、五日改依同條例第五十六條
    第一項第六款舉發不緊靠道路右側停車，前後已有差異，且受處分人所有汽車停
    放該處究係違反何種規定亦未見敘明；況本件於舉發後始在該處設置黃網線禁止
    停車之事實，有受處分人提供之照片一張附卷可稽，堪認本件舉發確有疑義，而
    應在該處設置禁止停車標線以資明確。則本院在有合理懷疑之情況，自難徒憑採
    證照片，遽認受處分人即有上開違規行為。此外復查無其他積極證據足資證明受
    處分人有原處分機關所認定之上開違規行為，自應作對受處分人有利之認定，原
    處分機關不察，遽對受處分人為上開裁決，即難認為允當，應認受處分人之異議
    為有理由，自應由本院將原處分均撤銷，改諭知受處分人不罰，以資適法。
據上論斷，應依道路交通案件處理辦法第二十條前段，裁定如主文。
中      華      民      國    九十二    年      十二    月    三十一  日
                                      臺灣臺北地方法院交通法庭
                                          法  官  陳容正
右正本證明與原本無異。
如不服本裁定應於送達後五日內向本院提出抗告狀
                                          書記官
中      華      民      國    九十三    年      一     月     五     日


司法院資訊處製作；財團法人民間司法改革基金會備份。
